臺北高等行政法院判決
　　　　　　　　　　　　　　　　　　　92年度訴字第5125號
　　　　　　　　　　　　　　　.
原　　　告　東森得易購股份有限公司
代　表　人　甲○○
訴訟代理人　乙○○
被　　　告　經濟部智慧財產局
代　表　人　蔡練生（局長）
訴訟代理人　丙○○
上列當事人間因服務標章事件，原告不服經濟部中華民國92年9
月12日經訴字第09206219920號訴願決定，提起行政訴訟，本院
判決如下：
　　主  文
原告之訴駁回。
訴訟費用由原告負擔。
　　事  實
一、事實概要：
    原告於民國91年6月25日以「得意狗GOGO及圖」服務標章（
    如附圖一，下稱系爭標章），指定使用於當時商標法施行細
    則第49條所定商品及服務分類表第35類之郵購、電視購物、
    網路購物、化粧品零售、便利商店等服務，向被告申請註冊
    ，經被告審查認系爭標章圖樣上之外文「GOGO」與註冊第
    97918號「GO　GO」服務標章（如附圖二，下稱據爭標章）
    圖樣之「GO　GO」近似，且均指定使用於同一或類似服務，
    有使一般消費者產生混淆誤認之虞，應不予註冊，以92年6
    月13日（92）智商0508字第9280276960號發文之服務標章核
    駁第33552號審定書為核駁之處分。原告不服，提起訴願，
    經遭決定駁回，遂向本院提起行政訴訟。
二、兩造聲明：
　(一)原告聲明：
    1.訴願決定及原處分均撤銷。
    2.被告應就系爭標章申請註冊案作成核准之處分。
    3.訴訟費用由被告負擔。
　(二)被告聲明：
    1.駁回原告之訴。
    2.訴訟費用由原告負擔。
三、兩造之爭點：系爭標章指定使用於當時商標法施行細則第49
    條所定商品及服務分類表第35類之服務，有否其標章圖樣相
    同或近似於他人同一服務或類似服務之註冊服務標章，而構
    成申請時商標法第77條準用第37條第12款之違反？
　(一)原告主張之理由：
    1.原告係一結合電視頻道、網路、型錄、報紙及廣播等五大
      通路之購物公司，其所營事業舉凡日常生活之消費性產品
      外，更遍及各種珠寶精品、電器產品、服飾、化妝品及保
      健食品等商品之批發、零售業，而會員永續經營是原告所
      有經銷商品通路的核心價值。系爭標章圖樣係由「得意狗
      」、「GO GO」及「圖形–咬著狗骨頭造型之古代牧羊犬
      」共同構成一完整之個體，將外文「GO GO」夾置於狗骨
      頭中，是原告特別在成立3週年之際，以英國古代牧羊犬
      為藍本所精心設計的，具有忠誠、可靠、貼心的特質。且
      雖外文「GO GO」夾置於狗骨頭中，但其所佔整體圖樣之
      比例甚小，顯非主要部份，其整體予人之觀感及所提供服
      務內容之識別印象為「咬著狗骨頭造型之古代牧羊犬」，
      其用於表彰原告所提供之服務，實為指定服務之識別標識
      中有關「服務說明」之隱喻，喻意原告「關心您的每一件
      事」及「事事服務到家」的理念及訴求，並以之表彰原告
      忠心服務消費者，並誠實經營企業之特色，應屬任意性服
      務標章，其標章顯著性之強度及標章之獨特性較暗示性或
      說明性標章更明顯強烈。
    2.又系爭標章之外文「GOGO」部分係直接標示在牧羊犬圖樣
      之身上，本無從分割，而據爭標章圖樣，其圖樣主要部分
      均係由兩個相同之英文單字聯結使用，二個服務標章其第
      2個單字「GO」應僅為加強第1個單字「GO」之語調，並不
      具特別創意，若強將系爭標章中文「得意狗」及外文「
      GOGO」及牧羊犬圖樣強行分開，硬是單獨將系爭標章圖樣
      中所佔比例極微之「GOGO」與據爭標章之「GO GO」之衝
      突部分單獨排列比較，而認為近似，則令原告當初精心設
      計，其寓意對會員經營忠誠、可靠、貼心的特質盡為喪失
      ，且非正確辨認服務標章之方法。
    3.按商標近似審查基準規定，聯合型態之商標（中、外文與
      圖形之組合），應就其各部分觀察，並以構成主要之部分
      為審查標的。而商標之判斷應為整體隔離之判斷，尤其在
      兩種文字及圖形為要素組合之聯合式商標，不應把聯合式
      商標所組合之要素強行分開，也不應把其中每個部分與其
      他商標衝突之部分單獨排列比較，而決定近似與否。否則
      ，無法明確掌握商標整體性之概念，此為歷年來諸多行政
      法院判決所贊同援用之法理。因此，服務標章近似規定的
      著眼點因是為了避免混淆之虞，但近似並不當等於混淆之
      虞。再者，服務標章之使用應據交易之實況及消費者之經
      驗來衡量，由於消費意識抬頭，一般消費者對具有獨特設
      計之商標圖樣之辨識能力，必較均以中文字或一串英文字
      串聯而成之服務標章圖樣，更具吸引力，於消費者對服務
      標章印象自有加分效果。故判斷服務標章近似與否，自不
      宜以比對具相同單字逕謂之近似，而未斟酌消費者之辨識
      能力。且僅就圖樣比較，已為一般購買人所熟知之商標，
      而不致產生混同誤認之虞者，非屬近似商標，於商標近似
      審查要點亦明文揭櫫，故服務標章亦為相同標準。
    4.近年來塑膠貨幣信用卡已取代攜帶現金消費之不便，先是
      誠泰商業銀行推出以KITTY玩偶為卡面設計之信用卡造成
      一股申請及收藏信用卡風潮後，各家銀行亦隨之卯足全力
      推出以各種卡通玩偶為圖樣之信用卡。又各家銀行預估透
      明信用卡將取代一般信用卡創造新利機，而信用卡發行能
      否成功，卡面設計為關鍵因素之一，如何運用可愛玩偶之
      圖樣予以突顯特色，並配合同款式之造型玩偶作為贈品，
      創新信用卡發卡量，各家銀行均全力以赴。原告於91年8
      月正逢成立屆滿3週年，為追隨這股流行風潮，並與中華
      商業銀行聯名發行透明信用卡，而有鑑於迪士尼玩偶，風
      靡全世界，KITTY在台灣更曾經引起搶購熱潮，原告遂投
      資大量心力與金錢，以自創的卡通玩偶–可愛的古代牧羊
      犬，透過透明信用卡之發卡量，帶動得意狗系列商品，如
      得意狗手錶、環保袋、浴巾組、兩用背枕、購物袋、親子
      圍裙、靠墊組及保溫瓶等商品之流行，目前更著手規劃一
      系列的得意狗商品，以方便喜愛得意狗的消費者收集珍藏
      。因消費者選購商品時必明瞭於何種行銷通路可採購擬購
      買之商品為何，並對特具可愛圖樣之品牌商品有較高之辨
      識力，故就咬著狗骨頭造型之古代牧羊犬獨具之鮮明印象
      ，消費者應可輕易分辨兩服務標章之差異，實無混淆誤認
      之可能，故原告所提供之行銷通路被誤為據爭標章之可能
      性極微。
    5.服務標章所提供服務之方式、存在時間、廣播電視及平面
      媒體之播出率、企業規模（知名度）及企業形象等，對於
      有無混同誤認之虞均有影響。原告成立於90年8月，為一
      擁有二個電視頻道、網路、型錄及報紙等五大通路之購物
      公司，目前擁有東森購物一台及東森購物二台全天24小時
      播放促銷商品。因得意狗寓意之特質，與小朋友天真、無
      邪的個性契合，因此原告為提供小朋友及青少年也有一個
      如陪伴美國小朋友的狄斯奈卡通之玩偶，乃投注大量資金
      ，透過國內有線、無線電視、廣播及各大平面媒體，全力
      促銷該自創商品「得意狗GOGO」。不但安排得意狗人形玩
      偶加入東森集團之衛星電視頻道東森幼幼台之幼幼點點名
      節目與原來的水果家族共同參與主持的行列，希望透過深
      受小朋友喜愛，並於90年獲頒行政院新聞局優良衛星電視
      頻道獎，及於台灣媒體觀察教育基金會91年度第2季優質
      電視節目評鑑報告中，經專家評定共計25個節目榮登優質
      節目榜單之東森幼幼台，透過擁有高收視率及高優質的衛
      星頻道，將象徵家庭守護的得意狗帶入家庭成為小朋友的
      新偶像，陪伴小朋友一同快樂的成長，並期盼得意狗一系
      列之衍生商品能隨潮流一一湧現於消費市場。再者，配合
      原告之網路通路，於任何口網站輸入「東森購物」立即進
      入東森購物網路商城，點選進入「得意狗GOGO」商品之內
      容介紹。並透過「ET FM」廣播電台於廣告時段為促銷商
      品及優惠活動之預告，再透過民眾日報每日夾寄一份「東
      森購物報」為特價商品之廣告等一系列的電視、廣播及平
      面媒體曝光及大量宣傳。
    6.另原告之關係企業東森集團之東森電視台所有之SNG車及
      具有白色之員工車共50台車體外觀、備胎及車輪蓋等均有
      「得意狗」商標，數量繁多之活動宣傳車，與電視、網路
      及廣播等接觸率最高之媒體，於如此密集結合各種通路之
      強力宣傳促銷下，其知名度對消費者已有強烈深刻之印象
      ，故據爭標章其營業行為並無法與原告競爭。且走遍各大
      超市、賣場、便利商店及零售店，就據爭標章在市場上似
      乎無人能識，無處可購，是據爭標章其行銷通路之範圍相
      較於原告之虛擬通路亦屬狹隘。況原告名稱為東森得易購
      股份有限公司與原告之「得意狗GOGO」其識別性之強度再
      再顯示，各服務標章在市場上獲消費者認同之差異。再配
      合系爭標章所提供服務，無論在行銷通路、服務對象及予
      消費者之印象，均無衝突且差異性高，故絕無致消費大眾
      ，有混同誤認之虞。
    7.交易過程中，服務來源之區別，亦應作為近似之考量因素
      ，系爭標章提供服務對象、銷售通路之方式、消費者付款
      方式、取貨及售後服務均與據爭標章明顯不同，一般消費
      者施以普通之注意意務，亦不致有產生混淆誤認之虞：
      (1)對服務對象提供之銷售通路方式不同：系爭標章原告係
        透過虛擬之購物通路如郵購、電視購物、網路購物對消
        費者提供購物之服務，透過虛擬通路選購商品之消費者
        與原告不直接面對面；反觀據爭標章為透過實體通路即
        利用店面，如超級市場、量販店及百貨公司賣場等，設
        有陳列架並設有結帳櫃台，透過實體通路選購商品消費
        者與銷售者為直接面對面。
      (2)消費者付款方式不同：消費者最便捷之付款方式為信用
        卡刷卡付費，除能免除攜帶現金之風險外，更享有先消
        費後付款之優惠。透過原告所提供之服務，消費者利用
        信用卡，透過銀行間之授權機制，提供卡號資料即可付
        款；反觀據爭標章，消費者付款方式須親臨設有信用卡
        刷卡機制之商店，才能享受信用卡刷卡之便利及享受優
        惠。
      (3)取貨及售後服務不同：原告提供商品之銷售服務，消費
        者透過該通路選購商品後，再由原告以宅配方式將貨物
        送到消費者指定地點，並享有7天鑑賞期、不滿意無條
        件退貨及分期付款免利息等優惠服務；反觀據爭標章其
        提供商品之銷售服務，係利用店面陳列商品，且銷售者
        通常對於貨物出結帳櫃台，除非明顯瑕疵，同意以等值
        商品替換外，概不接受退款，且通常為現金交易，縱為
        信用卡刷卡付費亦無分期付款之或免息之優惠服務。
      (4)綜前所述，系爭標章與據爭標章所提供服務之對象與付
        款、取貨方式有明顯區別，二者觀念上實不相同。故審
        查服務標章近似與否，應就服務標章所提供服務之實際
        運作事實據以評斷後，為判斷是否有致消費者產生混淆
        誤認之虞。若依服務對象之區域範圍，所表彰提供服務
        之對象，其透過選購商品之通路明顯不同時，則二者何
        來令選購商品之消費者產生混淆誤認之虞。又就消費者
        角度再觀察，審查要點亦揭櫫商標所使用商品之價格、
        體積、特性等，對於購買人之注意力均有影響。一般消
        費者對透過虛擬通路或實體通路選購商品之注意力不同
        ，對虛擬通路提供之服務，通常會施予之注意力較高。
        原告提供虛擬通路供消費者選購商品，一般消費者於辨
        識該項業務所提供之服務時，習慣上皆會施以較高之注
        意力。對消費者而言，以不同之通路所提供之商品銷售
        服務應不生混淆，故二者非屬近似之服務標章至為灼然
        。
    8.經調查在台灣地區經被告公告註冊類似「GO GO」之設計
      商標總計高達86件，顯見「GO GO」設計圖在台灣地區並
      不具特別顯著性，一般消費者不再藉由「GO」字樣辨識商
      品或服務。「GOGO」二字既已有不同主體以之為商標或服
      務標章圖樣之一部分，註冊專用在本類相同或類似之商品
      或服務上，其已因諸多商標或服務標章專用權人之併存使
      用，排他性相對降低，而成為弱勢商標或服務標章，保護
      範圍自應縮小。換言之，只要有些許差異，即足以排除商
      標或服務標章混淆之虞。故於判斷混淆誤認之際，自不應
      一律忽視其他近似競爭商標或服務標章之存在，其理甚明
      。此觀被告准予商標或服務標章登記中以「GO GO」、「
      GOGO」或「go-go」字樣組合之商標或服務標章登記約有
      838件，故「GO」或為弱勢文字，一般商品或服務購買人
      已不再藉由「GO」字樣辨識商品或服務，而多以商標或服
      務標章圖樣之其他具有顯著之部分為商標或服務標章之決
      定性表徵。
    9.矧無論法條、判例、解釋或審查基準對近似之認定，均係
      原則性之規範，而最具體之認定方式，係從各實務案例中
      予以判別，故行政機關對前後相類似案件自應為同一之認
      定。被告就相同之「GOGO」非主要服務標章圖樣內容審查
      ，即為本案兩服務標章近似之處分，實與行政機關應依法
      行政之基本要求不相符合，並違反一貫持平之原則。另外
      ，原告於核駁審定意見書、訴願及行政訴訟均以目前「GO
      GO」登記狀況舉證說明，被告均認原告所舉以「GO GO」
      字樣組合之商標圖樣獲准註冊諸案例，核其圖樣或指定使
      用之商品或服務與本件不同，基於商標審查個案拘束原則
      ，自不得比附援引。被告每以商標審查個案拘束原則迴避
      ，然而這樣的法律思維及商標審查邏輯是否允當，因被告
      為一商標主管機關，於審查人民商標申請案件時應有統一
      之審查標準，在該審查基準原則之下，相同案件必須相同
      對待，方符合行政法上之平等原則。是被告要以商標審查
      個案拘束原則作為抗辯時，理應負起說明彼此個案不同之
      舉證責任，原告檢具相關資料等以資佐證，自屬重要攻擊
      方法，被告對於原告主張及證據未於理由項下記載其意見
      ，亦未具備有就兩商標整體印象通體觀察之論據，應有不
      備理由之情事，且與近似之判斷基準完全不合，違反行政
      機關依法行政之原則。
    10.依據行政程序法第6條規定：「行政行為，非有正當理由
      ，不得為差別待遇」之規定即為所謂相類似案件應為相同
      之處理法則。見諸以往被告對於與據爭商標或服務標章使
      用於同一或類似商品或服務註冊商標或服務標章中，以「
      GO GO」及「go go」之任二字作為商標或服務標章一部份
      ，如「GOGOROCK」、「GOGOPLAY及圖」及「SLIMGOGO」、
      「GOGOLAND及圖」、「GOGO」及「可可可GOGOGO」等其商
      標或標章圖樣上之外文「GO GO」近似，且指定使用於同
      一或類似商品或服務，均經被告核准註冊在案。原告同時
      以系爭標章圖樣申請第18類商品註冊申請（申請案號：第
      000000000號），該類亦有註冊第776342號「GO GO DOG」
      之服務標章，但經被告審查意見書後為核准審定，故相類
      似案件不宜為不同之處理，否則即已違法。且被告審查少
      數外文字母構成之商標或服務標章，均採從寬認定，而一
      般具有普通知識經驗之消費者，其辨識少數外文字母所構
      成之商標或服務標章能力，亦已無法同日而語。故系爭標
      章之通過審查，應不致對據爭標章產生影響，原告系爭標
      章應獲准註冊。又商標法之立法目的係為保障商標及服務
      標章專用權及消費者利益，故於通體隔離觀察兩商標有無
      引起混淆誤認之虞時，除應本諸一般消費大眾購買服務所
      依據之服務標章識別印象，及原告推廣系爭標章實際所作
      之投資及努力，始克符合公平原則外，更應詳為審究同為
      商品交易市場上併存多件「GO GO」商標及服務標章之客
      觀事實，若僅系爭標章內含有GOGO之外文，即遽以近似核
      駁，對原告極不公平，亦使企業經營者不願再自創品牌，
      且使消費大眾無法藉由品牌及商譽進行商品選購及享受服
      務提供，實造成交易秩序之嚴重破壞。
    11.原告以「得意狗GO GO及圖」及「GO GO及圖」商標圖樣於
      前揭商標法施行細則第49條所指定商品及服務分類表第8
      、9 、14、16、18、20、21、24類等8個類別申請商標登
      記，並取得商標註冊登記第00000000、00000000、00000
      000、00000000、00000000、00000000、00000000、0000
      0000號證書，原告多角化之經營發展及廣泛多樣化之行銷
      ，本件商標之衍生商品或服務在消費者心目中早已建立印
      象並普遍認知本件商標為原告所自創。又，原告除透過所
      經營之電視購物頻道，更於網路、型錄、報紙等行銷通路
      投注大量資金，各大平面媒體，均全力宣傳「得意狗GO
      GO」相關訊息。被告在93年10月7日於原告對慶偉公司提
      出商標異議之審定書中亦揭示：原告該「得意狗GO GO 及
      圖」商標所表彰之信譽，應已為相關業者或消費者知悉而
      享有相當高之知名度，且查該「得意狗GO GO及圖」商標
      圖樣上之狗設計圖形頗富創意，尚非普通習知習見之設計
      。故原告本件標章應無違反前揭商標法第37條第12款之規
      定。
    12.緣歷年來被告核准註冊商標圖樣中具有外文「GO GO」或
      「GO」文字而且指定使用於前揭商標法施行細則第49條商
      品及服務分類表相同或類似之商品或服務之案例不計其數
      ，而其外文部分均有「GO GO」或「GO」等字型或字體大
      小相同之內容，例如：「GO GO」、「GO GO MISS」於分
      類表第35類；「GO GO MISS」、「GO GO JOY」於分類表
      第25類；「GO GO MISS」、「GO GO HOUSE」於分類表第
      25 類；「GO COM」、「AV8D-GO」於分類表第35類；「GO
      -FM」、「衣-GO」於分類表第35類；「Smart Go」、「GO
      Dutch勾搭去」於分類表第42類；「GO-IN」、「TO GO 」
      於分類表第30類；「Power2 Go」、「Smart Go」、「Go
      eMall」、「GO Dutch勾搭去」於分類表第09、42、35類
      之類似群組；「S-Car-Go小蝸牛」、「Merry-Go-Pound旋
      轉木馬」於分類表第41類；「GO-SPEED捷運」、「GO-GO
      高格」、「GO&GODON葛戈登」、「YO GO AIMA優購愛馬」
      、「GO JOY高潔」、「GO SOON冠順」、「LET S GO」、
      「V.T GO」、「GO-EZ」、「3GO」、「GO」、「VI GO」
      於分類表第35類。綜上所列，各商標權人均在相同類別或
      類似群組於相同商品或服務名稱，並均經被告核准註冊。
    13.倘依照被告認為只要文字部分有相同的「GO GO」文字便
      屬近似之說法，那麼據爭標章理當亦不能核准註冊才是。
      是以由申請註冊在後之據爭標章圖樣中文字部分亦具有「
      GO GO」文字而仍可以獲准註冊之事實可推論，被告乃係
      認為該商標圖樣之文字部分雖然具有「GO GO」字，但是
      與之前案例之間已造成某種程度的差異，故仍准予註冊。
      由此可知商標圖樣由二個以上部分所構成者，判斷其與他
      人商標是否構成近似，固應分別就其各個部分加以觀察，
      惟如其中某一部分占絕大之面積，其他部分細小而易使人
      忽略，或各個部分結合為一體，無法分割，則認定近似與
      否，即應就二商標整體圖樣於異時異地施以通體隔離之觀
      察，視其有無致生混淆誤認之虞為斷，而不得僅以某一部
      分組成文字相同，反忽略整體之圖樣差異，率謂為近似之
      商標，此觀審查基準判斷近似另一重要原則為異時異地、
      隔離觀察原則可明。此一原則乃是在提醒審查人員，應注
      意去設想一般實際購買行為態樣，而非要求審查人員須以
      異時異地，隔離觀察之審查方式來審查商標近似問題，因
      為那是不可能也沒有必要的。所謂一般實際購買行為態樣
      ，係指一般消費者都是憑著對商標未必清晰完整的印象，
      在不同的時間或地點，來作重覆選購的行為，而不是拿著
      商標以併列比對的方式來選購。所以細微部分的差異，在
      消費者的印象中難以發揮區辨的功能，判斷商標是否近似
      時，得無庸納入考量。既然如此，依照審查基準一致之前
      提及立場，則與據爭標章圖樣差異甚鉅之系爭標章自無不
      能准予註冊之道理方是。
    14.原告前於91年6月即以本件商標圖樣指定使用於商標法施
      行細則第49條商品及服務分類表第24及25類商標申請註冊
      ，經被告以近似為核駁通知後，第24類經被告核准並取得
      註冊登記，第25類因提起行政訴訟逾期為處分確定。惟原
      告於93年5月16日由被告發行之商標公報中發現慶偉國際
      有限公司抄襲原告商標，並與原告當初申請註冊第24及25
      類為相同商品之註冊，並取得註冊登記。經原告提出異議
      後，於93年10月7日取得被告商標異議審定書將慶偉公司
      該2件商標註冊撤銷登記。試問相同商標圖樣及相同商品
      內容為何被告就慶偉公司完全抄襲原告商標圖樣之登記申
      請，被告審查時反未為當初據以核駁原告先申請商標與他
      人近似之相同理由對慶偉公司為近似之核駁審定通知。相
      同案件被告確核准慶偉公司，被告就二相同商標圖樣案件
      之近似判斷前後不一致，而損原告之權益，顯然對原告極
      不公平，被告迴避此同一事實認定應有同一性之爭點，已
      違反行政公平及一致之原則，於法於理均失允當。
    15.按主管機關前後審查一貫，乃商標註冊申請人接受核駁審
      定之最低標準。以商標圖樣構成近似與否之認定而論，固
      無一定之判斷準則，亦因不同審查員主觀之見解而異其結
      果，惟商標申請人如係以同一圖樣分別申請註冊於六類不
      同之商品，雖無法期待各該類商品均無近似之商標存在，
      然如僅其中一件商標經認定與他人商標之文字近似致遭核
      駁，而該所謂近似之文字，於同一圖樣已註冊之其他五類
      商品中，已經其他業者作為註冊商標圖樣之一部分，均獲
      准並存，即商標主管機關於六次之審查中，有五次未認二
      商標文字構成近似，則以審查一貫之原則而言，自無執意
      維持唯一之近似認定，致損害商標註冊申請人權益之理。
      徵諸行政院於歷來之審查前例中，亦數度明示對同一商標
      申請人以同一商標圖樣申請註冊者，「商標審查一貫原則
      」係行政機關作成處分之前，所不應忽略。原告已與本件
      相同商標圖樣於多種商品類別開發商品，若本件商標因被
      告持相反之見解，率不准註冊，則導致原告建立品牌完整
      形象之規劃無端受挫，且僅因行政機關之處分前後反覆，
      被告於本案之審查違反一貫原則，即駁回原告本件商標之
      登記，則明顯危及工商企業之正常發展。按前揭商標法第
      37 條第12款固規定，商標圖樣相同或近似於他人同一商
      品或類似商品註冊商標者，不得申請註冊，惟所謂近似之
      認定，非任由審查機關恣意作漫無標準之裁量。
    16.原告商標屬知名品牌，一般消費大眾對該品牌也應具有相
      當之熟悉度，所以在購買或享受其原告提供服務之際，依
      一般之注意力，即可識明清楚，而絕不致於將「GO GO 」
      及「得意狗GO GO及圖」二系爭商標有所混淆誤認，致產
      生誤購之情形。如最高行政法院85年度判字第2561號判決
      中有指明「從商標圖樣加以觀察外，應考慮系爭商標所使
      用，是否會在明智的購買者中間產生混淆誤認銷售商品的
      正確來源。．．．」是以，可以相信具有高度知名度暨識
      別力之知名商標，更可令一般消費者對其因具有相當之印
      象而獲得更佳之辨識能力。
　(二)被告主張之理由：
　　1.按服務標章相同或近似於他人同一服務或類似服務之註冊
      服務標章者，不得申請註冊，為前揭商標法第77條準用同
      法第37條第12款所明定。衡酌標章是否近似，應以具備普
      通知識、經驗之消費者於消費時施以普通所用之注意，有
      無混同誤認之虞判斷之，為同法施行細則第50條準用第15
      條第1項明文規定。又兩服務標章圖樣之主要部分之文字
      、圖形或記號，在外觀、觀念或讀音上近似，有足以引起
      一般消費者混同誤認之虞者，即屬近似之標章。
    2.系爭標章指定使用於郵購、電視購物、網路購物、化妝品
      零售、便利商店等服務，經審查其圖樣之外文部分與據爭
      標章圖樣之「GO GO」近似，且指定使用於同一或類似服
      務，有使一般消費者產生混淆誤認之虞，依法為核駁之處
      分。查系爭標章圖樣，係由一咬著骨頭之狗頭正面造型，
      與置於圖樣中央顯眼處之外文「GOGO」，及下方之中文「
      得意狗」所組成，與人寓目印象，該外文「GOGO」為其主
      要部分，與據爭標章相較，二者皆有外文「GO　GO」，異
      時異地隔離觀察，有使一般消費者產生混同誤認之虞，應
      屬近似之服務標章。
    3.至原告指稱，系爭標章之外文「GOGO」部分係直接標示在
      牧羊犬圖樣之身上，本無從分割等等。惟原告所附使用相
      關資料，「GOGO」文字於標章圖樣之外觀及讀音，難謂非
      主要部分之使用，且多有單獨使用「GOGO」之商品。又本
      件係服務標章之申請，所指定使用之便利商店等服務，與
      據爭標章所指定使用之超級市場、百貨公司等服務，均為
      綜合性商品零售服務，係屬同一或類似之服務，系爭標章
      之申請註冊自有首揭法條規定之適用。
    4.另原告主張系爭標章已為知名標章一節。按核駁當時商標
      法第77條準用第37條第12款之適用，係以兩服務標章圖樣
      構成相同或近似，復均指定於同一或類似服務為已足，與
      系爭標章是否已廣為人知無涉。況依原告所檢送之證據資
      料，僅可證明其有使用系爭標章之事實，尚不足以證明該
      服務標章已臻著名。又原告所舉以「GO GO」字樣組合之
    　商標╱服務與本件不同，基於服務標章審查個案拘束原則
      ，自不得比附援引，執為本件應准予註冊之論據。
  理  由
一、按服務標章圖樣相同或近似於他人同一服務或類似服務之註
    冊服務標章，不得申請註冊，為審定時商標法第77條準用第
    37 條第12款所明定。而衡酌服務標章是否近似，應以具有
    普通知識、經驗之消費者於消費時施以普通所用之注意，有
    無混同誤認之虞判斷之，同法施行細則第50條準用第15條第
    1項定有明文。又兩服務標章圖樣其主要部分之文字、圖形
    或記號，在外觀、觀念或讀音上近似，有足以引起一般消費
    者混同誤認之虞者，即屬近似之服務標章。所謂類似服務，
    應依一般社會通念、市場交易情形，並參酌該服務之性質、
    內容、提供者、行銷管道及場所或對象等各種相關因素判斷
    之。
二、系爭標章係由一咬著骨頭之狗頭正面造型，與置於圖樣狗所
    咬骨頭中央顯目處之外文「GOGO」，及下方由左而右之中文
    「得意狗」所組成，予人寓目印象，該外文位於上開圖樣之
    中心部位，且文字甚為明顯，該外文「GOGO」應亦為系爭標
    章之主要部分，其與據爭之註冊第97918號「GO GO」服務標
    章相較，二者皆有外文「GO GO」，異時異地隔離觀察，有使
    具有普通知識、經驗之消費者於消費時施以普通所用之注意
    ，產生同一或相關聯來源之聯想而致混同誤認之虞，應屬構
    成近似之標章。原告主張系爭標章之外文「GOGO」部分係直
    接標示在牧羊犬圖樣之身上，本無從分割，而據爭標章圖樣
    ，其圖樣主要部分均係由兩個相同之英文單字聯結使用，二
    個服務標章其第2個單字「GO」應僅為加強第1個單字「GO 」
    之語調，並不具特別創意，若強將系爭標章中文「得意狗」
    及外文「GOGO」及牧羊犬圖樣強行分開，硬是單獨將系爭標
    章圖樣中所佔比例極微之「GOGO」與據爭標章之「GO GO」之
    衝突部分單獨排列比較，而認為近似，非正確辨認服務標章
    之方法等等，核非可採。又判斷商標近似與否，其是否具知
    名度，並非所問（最高行政法院九十一年度判字第一七五八
    號判決參照）。因此，原告主張其原告之關係企業東森集團
    之東森電視台所有之SNG車及具有白色之員工車共50台車體
    外觀、備胎及車輪蓋等均有「得意狗」商標，數量繁多之活
    動宣傳車，與電視、網路及廣播等接觸率最高之媒體，於如
    此密集結合各種通路之強力宣傳促銷下，其知名度對消費者
    已有強烈深刻之印象，原告之「得意狗GOGO」其識別性之強
    度在在顯示，各服務標章在市場上獲消費者認同之差異。再
    配合系爭標章所提供服務，無論在行銷通路、服務對象及予
    消費者之印象，均無衝突且差異性高，故絕無致消費大眾，
    有混同誤認之虞一節，亦非可採。另標章是否近似應以申請
    圖樣為比較之內容範圍。至於系爭標章提供服務對象、銷售
    通路之方式、消費者付款方式、取貨及售後服務與據爭標章
    是否明顯不同，並非作為標章是否近似判斷之審酌內容。從
    而，原告主張系爭標章提供服務對象、銷售通路之方式、消
    費者付款方式、取貨及售後服務與據爭標章是否明顯不同，
    一般消費者施以普通之注意意務，亦不致有產生混淆誤認之
    虞，故二者非屬近似之服務標章部分，仍非可採。
三、再查，系爭標章指定使用於郵購、電視購物、網路購物、化
    粧品零售、便利商店服務，其中郵購、電視購物、網路購物
    、便利商店之服務與據爭標章所指定使用之超級市場、百貨
    公司等服務，均為綜合性商品零售服務，係屬類似之服務，
    系爭標章之申請註冊自有首揭法條規定之適用。至於原告所
    舉以「GO GO」字樣組合之商標／服務標章圖樣獲准註冊諸案
    例，核其圖樣或所指定使用之商品／服務與本件不同，基於
    服務標章審查個案拘束原則，自不得比附援引，作為系爭標
    章亦應准予註冊之論據。本件系爭標章近似於據爭標章，且
    指定使用於類似服務，有違註冊時商標法第77條準用第37條
    第12款規定，已如前述。原告主張系爭標章圖樣指定使用於
    當時商標法施行細則第49條商品及服務分類表第24及25類商
    標申請註冊，經被告以近似為核駁通知後，第24類經被告核
    准並取得註冊登記，第25類因提起行政訴訟逾期為處分確定
    。惟原告於93年5月16日由被告發行之商標公報中發現慶偉
    國際有限公司抄襲原告商標，並與原告當初申請註冊第24及
    25 類為相同商品之註冊，並取得註冊登記。經原告提出異
    議後，於93年10月7日取得被告商標異議審定書將慶偉公司
    該2件商標註冊撤銷登記一節，核屬另案是否妥適問題，亦
    不能執為有利原告判斷之依據。從而，被告以系爭標章之申
    請註冊有首揭商標法第77條準用第37條第12款規定之情事，
    而為核駁之處分，於法核無不合。訴願決定予以維持，亦屬
    妥適。
四、本件原告聲明請求撤銷訴願決定及原處分，並命被告就系爭
    標章作成核准審定之處分，係屬課予義務訴訟，而課予義務
    訴訟本應適用言詞辯論終結時之法律。本件應適用之商標法
    雖已於92年5月28日修正公布，並於11月28日施行，但因本件
    原處分適用異議審定時之商標所為核駁之處分及訴願決定予
    以維持，於法並無違誤，已如前述。再依照相當於核駁審定
    時所適用之商標法第37條第12款之現行商標法第23條第1項第
    13款前段之內容以觀，現行法規定「相同或近似於他人同一
    或類似商品或服務之註冊商標或申請在先之商標，有致相關
    消費者混淆誤認之虞者」，不得註冊。本件依該條規定之要
    件判斷結果，與被告適用審定時商標法第37條第12款之結果
    ，兩者結論並無不同。亦即系爭標章之申請，因與據爭標章
    近似，且指定使用於類似之服務，並有致相關消費者混淆誤
    認之虞，已如前述，其亦有違現行商標法第23條第1項第13
    款前段之規定。綜上所述，本件標章註冊申請事件依課予義
    務訴訟事件應適用現行商標法規定，而加以適用之結果，系
    爭標章之註冊仍有違現行商標法第23條第1項第13款前段之
    規定。因此，原處分雖未及適用嗣後修正施行之商標法，但
    其處分結論與現行商標之適用之結果既無不同。原處分及訴
    願決定仍應予維持。從而，原告請求撤銷訴願決定及原處分
    ，並命被告對系爭標章應予核准審定之處分，為無理由，應
    予駁回。
據上論結，本件原告之訴為無理由，爰依行政訴訟法第98條第3
項前段、判決如主文。
中　　華　　民　　國　　94　　年　 　2　　月　 17  　 日
                           第一庭審判長法　官  姜素娥
           　　　　　　　　　　　　　　法　官  吳東都
           　　　　　　　　　　　　　　法　官  陳國成
上為正本係照原本作成。
如不服本判決，應於送達後20日內向本院提出上訴狀並表明上訴
理由，如於本判決宣示後送達前提起上訴者，應於判決送達後20
日內補提上訴理由書（須按他造人數附繕本）。
中　　華　　民　　國　　94　　年　 　2　　月　 18  　 日
　　　　　　　　　　　　               書記官  王英傑
